【裁判字號】    97,交聲,277
【裁判日期】    970730
【裁判案由】    違反道路交通管理處罰條例聲明異議
【裁判全文】
臺灣士林地方法院交通事件裁定       97年度交聲字第277 號
原處分機關  臺北市交通事件裁決所
異  議  人
即受處分人  甲○○
上列異議人即受處分人因違反道路交通管理處罰條例案件，對於
臺北市交通事件裁決所中華民國97年2 月1 日所為之處分（原處
分案號：北市裁三字第裁22-AEW284511號）聲明異議，本院裁定
如下：
    主  文
異議駁回。
    理  由
一、按汽車駕駛人領有小型車駕駛執照，駕駛重型機器腳踏車，
    處新臺幣（下同）1 千8 百元以上3 千6 百元以下罰鍰，並
    禁止其駕駛，道路交通管理處罰條例第22條第1 項第4 款定
    有明文。
二、原處分意旨略以：異議人即受處分人甲○○於民國96年11月
    5 日上午6 時39分，駕駛車牌號碼ASX-367 號重型機車，行
    經臺北市○○區○○路1 段203 巷口，經警欄停舉發後實施
    交通稽查，因甲○○並無領有普通重型機車駕照，依道路交
    通管理處罰條例第22條第1 項第4 款「領有小型車駕駛執照
    駕駛重型機器腳踏車」之違規行為，處罰鍰1,800 元整等語
    。
三、異議意旨略以：異議人即受處分人甲○○於67年退伍後，於
    68年在臺北市○○○路某處開設服飾店，因業務需要當年曾
    考取機車駕駛執照，嗣因異議人長期前往大陸工作，汽、機
    車駕駛執照均因長期未使用而不慎遺失，嗣異議人於95年返
    台後曾向監理機關申請補發汽、機車駕照，監理機關以異議
    人並無考領機車駕照資料而不予補發，嗣於96年4 月間，異
    議人因未戴安全帽之違規，而遭值勤員警開單舉發「未戴安
    全帽」及「駕照過期未換照」，異議人當時確因駕照過期未
    換照而接受該違規舉發；另於同年11月間，異議人因「闖紅
    燈」及「無照駕駛」之違規遭員警舉發。針對「無照駕駛」
    部分，異議人於96年11月20日提出陳述後，原處分機關去函
    臺北市監理處，該處於96年12月27日函復異議人要求提供68
    年考照資料，以利供當年考照之公路監理機關查處，因異議
    人無法提出68年之考領駕駛執照相關資料，原處分機關遂依
    道路交通管理處罰條例第22條第1 項第4 款「領有小型車駕
    駛執照駕駛重型機器腳踏車」之違規行為，處罰鍰1,800 元
    ，異議人對此不服，爰依法聲明異議云云。
四、經查：
  (一)異議人於96年11月5 日上午6 時39分，駕駛車牌號碼ASX-36
    7 號重型機車，行經臺北市○○區○○路1 段203 巷口，為
    警欄停舉發違反道路交通管理處罰條例第21條第1 項第1 款
    「汽車駕駛人未領有駕駛執照駕駛機器腳踏車」之違規行為
    ，有臺北市政府舉發違反道路交通管理事件通知單1 紙在卷
    可稽，嗣異議人向原處分機關陳述後，原處分機關以異議人
    曾於95年8 月3 日考領有自用小型車駕駛執照，依同條例第
    22條第1 項第4 款，改處罰鍰1,800 元整，亦有異議人提出
    之臺北市交通事件裁決所96年11月20日交通違規案件陳述書
    及臺北市交通事件裁決所97年1 月7 日北市裁三字第096429
    09100 號函（稿）在卷可稽，復為異議人所不爭執，是異議
    人於上揭時、地，確有駕駛機車，行經臺北市○○區○○路
    1 段203 巷口為警欄停舉發違規之事實，堪予認定。
  (二)按道路交通管理處罰條例科處行政罰事件，依據公法爭議之
    舉證責任分配法則，固應先由行政機關就其業已履踐相關正
    當法律程序，以及人民應受處罰之客觀違反法令行為，負證
    明之責，受處分人就行政機關已為相當證明之前開事項，若
    主張欠缺主觀歸責條件或為其他抗辯，亦須就其所辯提出反
    證。異議人雖以上開情詞置辯，惟本件違規事實，業經原處
    分機關及本院去函臺北市監理處查詢檔存異議人機車考領重
    型機車駕駛執照紀錄，經該處以公路監理資訊系統駕籍資料
    查詢結果，並無異議人考領重型機車駕駛執照之紀錄，有該
    處96年12月27日北市監二字第09664473700 號函及97年6 月
    26日北市監二字第09761650900 號各1 紙在卷可稽；本院復
    再去函詢問交通部公路總局臺北區監理所，詢問民國68年間
    有無異議人考領重型機車駕照之檔存資料可供查考，經交通
    部公路總局臺北區○○○○○路監理一代、二代電腦駕籍系
    統查詢結果，亦均查無異議人考領重型機車駕照之紀錄，此
    有該所97年6 月27日北監駕字第0970032148號函1 紙在卷可
    稽。是本件異議人所稱其曾考領重型機車駕駛執照云云，雖
    盡調查能事，仍無客觀證據可以佐證，異議人亦不能提出其
    他調查方法，使本院不同之事實認定，其所辯即難遽信。
  (三)至異議人所稱曾於96年4 月間因未戴安全帽之違規，而遭值
    勤員警開單舉發「未戴安全帽」及「駕照過期未換照」云云
    ，惟該值勤員警採信異議人說詞所認定之舉發事實即「駕照
    過期未換照」，對於原處分機關並無拘束力，自不能執為有
    利異議人認定之依據。
  (四)綜上所述，異議人上揭異議之理由，應屬卸責之詞，委無可
    採。本件事證明確，異議人違規行為堪以認定。原處分機關
    認異議人違規事實明確，依道路交通管理處罰條例第22條第
    1 項第4 款之規定裁處異議人1,800 元之罰鍰，核無違誤。
    本件異議為無理由，應予駁回。
四、據上論斷，應依道路交通案件處理辦法第19條，裁定如主文
    。
中    華    民    國    97    年    7     月    30    日
                    交通法庭法  官  許辰舟
以上正本證明與原本無異。
如不服本裁定應於裁定送達後5 日內向本院提出抗告狀。
                            書記官  李典育
中    華    民    國    97    年    7     月    30    日


司法院資訊處製作；財團法人民間司法改革基金會備份。
